臺灣高等法院臺南分院刑事裁定
109年度毒抗字第621號
抗  告  人  王世德


上列抗告人因觀察、勒戒案件，不服臺灣嘉義地方法院中華民國
109年11月30日裁定（109年度毒聲字第222號）提起抗告，本院
裁定如下：
    主  文
抗告駁回。
    理  由
一、本件抗告意旨略以：抗告人即被告經臺灣嘉義地方法院裁定
    送勒戒處所觀察、勒戒，惟抗告人係因警察調查他人販毒案
    件時遭拘捕到案，警察稱有鑑定許可書而對抗告人採集頭髮
    尿液送驗，抗告人未見警察出示拘票及鑑定許可書，顯然程
    序不合法，違背法定程序取得之證據無證據能力，爰此請求
    撤銷原裁定云云。
二、按犯毒品危害防制條例第10條之罪者，檢察官應聲請法院裁
    定，或少年法院（地方法院少年法庭）應先裁定，令被告或
    少年入勒戒處所觀察、勒戒，其期間不得逾2 月。又犯第10
    條之罪者，於犯罪未發覺前，自動向衛生福利部指定之醫療
    機構請求治療，醫療機構免將請求治療者送法院或檢察機關
    ；依前項規定治療中經查獲之被告，應由檢察官為不起訴之
    處分，但以1 次為限。又本法第20條第1 項及第23條第2 項
    之程序，於檢察官先依刑事訴訟法第253 條之1 第1 項、第
    253 條之2 之規定，為附命完成戒癮治療之緩起訴處分時，
    或於少年法院（地方法院少年法庭）認以依少年事件處理法
    程序處理為適當時，不適用之。前項緩起訴處分，經撤銷者
    ，檢察官應依法追訴。第1 項所適用之戒癮治療之種類、其
    實施對象、內容、方式與執行之醫療機構及其他應遵行事項
    之辦法及完成戒癮治療之認定標準，由行政院定之，毒品危
    害防制條例第20條第1 項、第21條、第24條分別定有明文。
    是毒品危害防制條例第20條第1 項關於觀察、勒戒之規定，
    係屬強制規定，除於毒品危害防制條例第21條第1 項所稱犯
    同條例第10條之罪者，於犯罪未發覺前，自動向衛生福利部
    指定之醫療機構請求治療，醫療機構免將請求治療者送法院
    或檢察機關之情形；或檢察官審酌個案情形，依同法第24條
    第1 項為附完成戒癮治療之緩起訴處分，可排除適用觀察、
    勒戒之程序外，只要違反毒品危害防制條例第10條之規定者
    ，檢察官即應向法院聲請裁定其入勒戒處所觀察、勒戒，法
    院並應據以裁定，尚無自由斟酌以其他方式替代或得以其他
    原因免予執行之權。
三、經查：
　㈠按毒品危害防制條例經修法後於109年7月15日生效，其中第2
    0條第1、3項規定：「犯第10條之罪者，檢察官應聲請法院
    裁定，或少年法院（地方法院少年法庭）應先裁定，令被告
    或少年入勒戒處所觀察、勒戒，其期間不得逾2月」「依前
    項規定為觀察、勒戒或強制戒治執行完畢釋放後，3年後再
    犯第10條之罪者，適用前2項之規定」；第23條第2項則規定
    ：「觀察、勒戒或強制戒治執行完畢釋放後，3年內再犯第1
    0條之罪者，檢察官或少年法院（地方法院少年法庭）應依
    法追訴或裁定交付審理」，修法生效後將施用毒品之刑事處
    遇程序「5年後再犯」、「5年內再犯」之追訴要件，均修正
    為「3年後再犯」、「3年內再犯」；修法意旨強調施用毒品
    者屬病患性犯人之特質，若施用毒品成癮者，其心癮甚難戒
    除，如已執行戒毒處遇完畢釋放後，3年後始再有施用第一
    、二級毒品行為者，足見有戒除毒癮之可能，宜再採以觀察
    、勒戒或強制戒治方式戒除身心癮措施等旨（修法理由參照
    ）；循此修法意旨，被告本案施用毒品犯行，距前一次觀察
    、勒戒及強制戒治執行完畢釋放後，倘係3年內再犯，自應
    依法追訴處罰；反之，倘係3年後再犯，則應裁定送觀察、
    勒戒。不因該3年內是否另犯該罪經起訴、判刑或執行而受
    影響，俾落實此次寬厚刑事政策之變革（最高法院109年度
    台上字第3098、3135號判決意旨參照）。
  ㈡抗告人固於警詢及原審否認有施用毒品行為，惟員警因調查
    他人涉犯販賣毒品案件，向檢察官取得民國109年5月18日核
    發之「鑑定許可書」，復於同年6月3日請被告到案說明，並
    經採剪其距離皮膚端0至2公分之毛髮送驗，檢驗結果認被告
    曾於採剪前約1週至1.6個月內曾施用甲基安非他命，此有臺
    灣嘉義地方檢察署鑑定許可書、中山醫學大學附設醫院檢驗
    科藥物檢測中心毛髮檢驗結果報告存卷可參（警卷第1、8頁
    ）。而安非他命及甲基安非他命可經由血液及汗液沈積於毛
    髮，毛髮檢出含有安非他命及甲基安非他命，可判定被告為
    安非他命及甲基安非他命成癮者，又毛髮生長速率約每個月
    1公分（範圍介於0.7公分至1.4公分/月），故單次施用毒品
    後，毒品應僅存於使用時生長的頭髮段落中，如係施用後3
    至5星期，約可自頭皮每2公分長度的分段檢測加以分辨，有
    前行政院衛生署管制藥品管理局（現改制為衛生福利部食品
    藥物管理署）95年3月9日管檢字第0950002178號，及96年5
    月18日管檢字第0960004754號函可參，是被告經警採集2公
    分長之頭髮送驗後，檢出安非他命及甲基安非他命，且甲基
    安非他命之濃度為8325pg/mg、安非他命為844pg/mg，當可
    確認被告於採集頭髮前1週至1.6個月內，應曾施用甲基安非
    他命無誤，被告所辯實無足採。
　㈢被告前未曾有施用毒品之前案紀錄，亦未經觀察、勒戒，有
    臺灣高等法院被告前案紀錄表附卷可佐，屬毒品危害防制條
    例第20條第1項所定情形，是原審因檢察官之聲請，依毒品
    危害防制條例第20條第1 項規定，裁定抗告人應送勒戒處所
    觀察、勒戒，本院經核原審認事用法，並無不合。
　㈣抗告人雖辯稱其未見拘票、鑑定許可書云云，然查該鑑定許
    可書上有抗告人之簽名及按壓指印，警詢筆錄亦明確記載抗
    告人清楚警方採尿及採集毛髮送驗一事，有警詢筆錄、真實
    姓名對照表均經被告按壓指印可佐，足徵本件並無欠缺令狀
    之情形，至為灼然，難認有何違法取證情事。
四、綜上，毒品危害防制條例第20條第1 項關於觀察、勒戒之規
    定，係屬強制規定，除有前述毒品危害防制條例第21條、第
    24條之情形，可排除適用觀察、勒戒之程序外，只要違反毒
    品危害防制條例第10條之規定者，檢察官即應向法院聲請裁
    定其入勒戒處所觀察、勒戒，法院並應據以裁定，尚無自由
    斟酌以其他方式替代或得以其他原因免予執行之權，已如前
    述。綜上所述，檢察官偵查後，審酌個案情形，向原審聲請
    裁定將抗告人送觀察、勒戒，難認有何違誤。準此，原審依
    檢察官之聲請，裁定應將抗告人送勒戒處所施以觀察、勒戒
    ，經核於法尚無不合。抗告人以上開情詞提起抗告，為無理
    由，應予駁回。
五、據上論斷，應依刑事訴訟法第412條，裁定如主文。
中　　華　　民　　國　　109 　年　　12　　月　　25　　日
                  刑事第五庭    審判長法　官  黃國永
                                      法　官  蔡川富  
                                      法　官  翁世容
以上正本證明與原本無異。
不得再抗告。
　　　　　　　　　　　　　　　　　　　書記官  顏惠華
中　　華　　民　　國　　109 　年　　12　　月　　25　　日